最高法院刑事判決　　　　　　　　　 111年度台上字第3178號
上　訴　人　葉齊霖
 
 
上列上訴人因違反洗錢防制法案件，不服臺灣高等法院臺中分院
中華民國111年2月25日第二審判決（110 年度金上訴字第2119號
，起訴案號：臺灣臺中地方檢察署110年度偵緝字第962號），提
起上訴，本院判決如下：
    主  文
上訴駁回。
    理  由
一、按刑事訴訟法第377 條規定，上訴於第三審法院，非以判決
    違背法令為理由，不得為之。是提起第三審上訴，應以原判
    決違背法令為理由，係屬法定要件。如果上訴理由書狀並未
    依據卷內訴訟資料，具體指摘原判決不適用何種法則或如何
    適用不當，或所指摘原判決違法情事，顯與法律規定得為第
    三審上訴理由之違法情形，不相適合時，均應認其上訴為違
    背法律上之程式，予以駁回。
二、本件原審審理結果，認定上訴人葉齊霖違反洗錢防制法之犯
    行明確，除更正部分第一審判決事實欄之記載外，其餘均引
    用第一審判決書記載之犯罪事實、證據及理由，因而維持第
    一審依想像競合犯之規定，從一重論處上訴人幫助犯洗錢防
    制法第14條第1 項之一般洗錢罪刑之判決，駁回上訴人在第
    二審之上訴，已載認其調查證據之結果及憑以認定犯罪事實
    之心證理由。並就上訴人主張第一審量刑過重，應適用刑法
    第59條規定酌量減輕其刑等語，認非可採，予以論述。
三、刑事訴訟法第348條第3項規定：「上訴得明示僅就判決之刑
    、沒收或保安處分一部為之。」苟上訴聲明未明示僅就判決
    之刑、沒收或保安處分一部為之，法院復無法經由訊問或闡
    明之方式，使之明瞭、確定，解釋上即應認上訴人係對於判
    決之罪、刑全部提起上訴，俾符合上訴人之利益暨上訴聲明
    之本旨。上訴人提起本件第二審上訴，其刑事聲明上訴狀記
    載「不服臺灣臺中地方法院110年度金訴字第637號洗錢防制
    法等案件之判決，謹於法定期間聲明上訴，上訴理由容後補
    呈」，嗣提出之刑事上訴理由狀首行並載「為依法提出上訴
    理由事」，均未明示祇就第一審判決關於「刑部分」聲明上
    訴，且上訴人經原審合法傳喚，始終未到庭，致原審無從對
    其行使闡明以確認上訴範圍。則原判決本於前述意旨，於理
    由欄一載敘本件認上訴人係就第一審判決全部提起上訴，不
    致使上訴人受到不利益裁判之突襲，兼及保障上訴人日後上
    訴權利之理由綦詳，於法無違。上訴意旨執此指摘原判決理
    由矛盾之違法，自非適法之第三審上訴理由。
四、刑事訴訟法第271條之4第1 項「法院於言詞辯論終結前，得
    將案件移付調解；或依被告及被害人之聲請，於聽取檢察官
    、代理人、辯護人及輔佐人之意見後，轉介適當機關、機構
    或團體進行修復」之規定，係刑事程序體現「修復式司法」
    理念之一環，旨在藉由有建設性之參與及對話，營造尊重、
    理解及溝通之氛圍，尋求彌補被害人之損害、痛苦及不安，
    以真正滿足被害人之需要，並修復被告與被害人間因衝突而
    破裂之社會關係，故明定法院於聽取檢察官、辯護人等各該
    相關人之意見後，參酌被告、被害人之意願，於有達成修復
    式司法之可能性與適當性時，賦予將案件轉介進行修復之程
    序。可知此項制度並非被告因其身分而享有之固有權限，乃
    為保障被害人權益而設，尤其被害人之意願厥係進行修復式
    司法程序之前提指標。倘法院已斟酌卷內可考之被害人意願
    ，並盱衡達成調解之可能性及適當性等條件後，認無必要而
    未進行修復者，於法自屬無違。卷查，上訴人於第一審審理
    時雖表示有意願與被害人和解，但未具體陳明和解之方案、
    作為，亦無請求進行修復式司法之程序；嗣其經原審合法傳
    喚，迭於準備程序、審判期日未到庭，原審亦已合法通知告
    訴人等於審判期日到庭陳述意見，原審衡酌情形因認無進行
    此程序之必要，而逕予終結本案，核無違誤，自不容任意指
    摘為違法。
五、刑之量定，屬為裁判之法院得依職權自由裁量之事項，苟其
    量刑已以行為人之責任為基礎，並斟酌刑法第57條各款所列
    情狀，在法定刑度內，酌量科刑，無顯然失當或違反平等、
    比例及罪刑相當原則者，亦無偏執一端，致明顯失出失入情
    形，即不得任意指為違法或不當。本件原判決已具體審酌刑
    法第57條科刑等一切情狀，在罪責原則下適正行使其刑罰之
    裁量權，說明維持第一審量定刑罰之理由，客觀上並未逾越
    法定刑度，亦與罪刑相當原則無悖，難認有逾越法律所規定
    之範圍，或濫用其裁量權限之違法情形。又是否適用刑法第
    59條規定酌減其刑及宣告緩刑與否，事實審法院本屬有權斟
    酌決定，當事人自不得以未適用刑法第59條或未宣告緩刑，
    執為第三審上訴之理由。況原判決已於理由內說明不依刑法
    第59條規定酌減其刑之理由，尤無違法可言。上訴意旨漫指
    原判決量刑過重，應適用刑法第59條酌減其刑，並暫緩執行
    等語，無非就原判決已說明事項及屬原審量刑職權之適法行
    使，持憑己見，而為不同之評價，與法律規定得為第三審上
    訴理由之違法情形，不相適合。
六、依上所述，本件違反洗錢防制法部分之上訴違背法律上之程
    式，應予駁回。上開得上訴第三審部分之上訴，既因不合法
    而從程序上予以駁回，則與之有裁判上一罪關係之詐欺取財
    部分，核屬刑事訴訟法第376條第1項第4 款不得上訴第三審
    法院之罪，且未合於同條項但書例外得上訴第三審之要件，
    自無從為實體上審判，應併從程序上駁回。
據上論結，應依刑事訴訟法第395條前段，判決如主文。
中    華    民    國   111    年    8     月    3     日
                  刑事第八庭審判長法  官  何  菁  莪  
                                  法  官  朱  瑞  娟  
                                  法  官  劉  興  浪  
                                  法  官  高  玉  舜  
                                  法  官  何  信  慶  
本件正本證明與原本無異
                                  書記官
中    華    民    國   111    年    8     月    9     日